臺灣苗栗地方法院刑事判決　　　　　　　95年度交易字第71號
公　訴　人　臺灣苗栗地方法院檢察署檢察官
被　　　告　丁○○
上列被告因業務過失傷害案件，經檢察官提起公訴（95年度偵字
第2532號），本院判決如下：
    主  文
丁○○從事業務之人，因業務上之過失傷害人，處有期徒刑陸月
，如易科罰金，以銀元參佰元即新台幣玖佰元折算壹日。
    事  實
一、丁○○係「盈嘉通運有限公司」（以下稱盈嘉公司）之司機
    ，平日以駕駛該公司之營業用半聯結車載運貨物，乃從事以
    駕駛為其業務之人。丁○○於民國（下同）94年10月25日晚
    上8 時多許，駕駛車牌號碼X7-988號營業用半聯結車，拖引
    車牌號碼03-HX 板車（拖車上載有空貨櫃），從高雄小港區
    出發，準備前往桃園縣楊梅鎮○○○○道一號中山高速公路
    由南往北方向行駛，於翌日（即26日）零時08分許，途經中
    山高速公路北向123 公里400 公尺（屬於苗栗縣造橋鄉轄區
    ）處前時，原應注意汽車行駛時，駕駛人應注意車前狀況，
    並隨時採取必要之安全措施，以避免肇生事故，危及他人行
    車安全，而依當時雖夜間無照明，惟天候晴，路面乾燥無缺
    陷，亦無障礙物，視距良好等情況，並能注意，竟疏未注意
    及此，仍以時速約90公里之速度，行駛於外側爬坡車道。適
    其前方外側車道有乙○○駕駛車牌號碼DA-3109 號自用小客
    車，甫變換車道後以時速80公里行駛於外側爬坡車道，行駛
    在後之丁○○見狀未減速慢行，竟從後追撞乙○○所駕駛之
    自用小客車車尾，乙○○之車被撞後失控，再衝撞至外側路
    肩護欄始停止，因此受有頭部外傷併腦震盪及牙齒斷裂，頸
    部挫傷、胸部挫傷、右肩及左腿挫傷等普通傷害。至丁○○
    於車禍發生後，在其犯罪尚未被警察機關發覺前，打電話向
    警方報案，並於警員丙○○、甲○○抵達現場尚未得知何人
    肇事，主動表明其係肇事者而自首。
二、案經乙○○訴由國道公路警察局第二警察隊報請臺灣苗栗地
    方法院檢察署檢察官偵查起訴。
        理  由
一、上揭事實，業據被告丁○○自白其有過失，核與被害人乙○○指訴被撞後受傷之情節大致相符。而被害人丁○○確因本
    件車禍，受有頭部外傷併腦震盪及牙齒斷裂，頸部挫傷、胸
    部挫傷、右肩及左腿挫傷等普通傷害，有財團法人為恭紀念
    醫院診斷證明書2 紙在卷足憑。是被告丁○○自白其有過失
    乙節，與事實相符，應堪信為真實。
二、按汽車行駛時，駕駛人應注意車前狀況，並隨時採取必要之
    安全措施，道路交通安全規則第94條第3 項定有明文。經查
    ：本件車禍之發生，依被告丁○○之自白，被害人乙○○之
    指訴，國道公路警察局第2 警察隊道路交通事故初步分析研
    判表、道路交通事故調查報告表（一）、（二）、道路交通
    事故現場圖及現場照片4 幀所示，係因被告丁○○駕駛上揭
    營業用半聯結車，沿國道一號中山高速公路由南往北方向行
    駛，途經中山高速公路北向123 公里400 公尺處前時，原應
    注意車前狀況，而依當時雖夜間無照明，惟天候晴，路面乾
    燥無缺陷，亦無障礙物，視距良好等情況，並能注意，竟疏
    未注意及此，仍以時速約90公里之速度，行駛於外側爬坡車
    道。適其前方外側車道有被害人乙○○駕駛車牌號碼DA-310
    9 號自用小客車，甫變換車道後以時速80公里行駛於外側爬
    坡車道，行駛在後之被告丁○○見狀未減速慢行，竟從後追
    撞被害人乙○○所駕駛之自用小客車車尾，被害人乙○○之
    車被撞後失控，再衝撞外側路肩護欄，因此受有上開普通傷
    害，其顯有過失甚明，且被害人乙○○因本件車禍受傷，與
    被告丁○○之過失行為間，顯有相當之因果關係。亦即
    本件車禍之發生，被告丁○○應負全部之肇事責任，被害人
    乙○○正常行駛，並無肇事因素，台灣省竹苗區車輛行車事
    故鑑定委員會亦同此認定，有該委員會95年10月16日竹苗鑑
    950621字第0955303795號函附鑑定意見書影本乙份在卷足參
    。本件事證明確，被告丁○○業務過失傷害之犯行，洵堪認
    定。
二、查被告丁○○行為後，刑法業於94年1 月7 日修正，於94年
    2 月2 日經總統公布，自95年7 月1 日施行，其中有關自首
    減輕其刑，易科罰金之折算標準均有新舊法比較適用：
（1）刑法第62條之自首，舊法規定為「必減」，新法規定為得
     減，雖性質上屬於刑罰裁量權事項，惟既影響行為人之刑
     罰法律效果，應屬法律變更之範疇，而有第2 條第1 項之
     適用，經比較新舊法，以舊法規定「必減」對行為人較為
     有利，應適用舊法。
（2）修正前刑法第41條第1 項前段規定：「犯最重本刑為5 年
     以下有期徒刑以下之刑之罪，而受6 個月以下有期徒刑或
     拘役之宣告，因身體、教育、職業、家庭之關係或其他正
     當事由，執行顯有困難者，得以1 元以上3 元以下折算1
     日，易科罰金。」，另依修正前罰金罰鍰提高標準條例第
     2 條前段（現已刪除）規定，就其原定數額提高為100 倍
     折算1 日，則刑法修正前易科罰金折算標準，應以銀元30
     0 元折算1 日，經折算為新臺幣後，應以新臺幣900 元折
     算為1 日。惟修正後刑法第41條第1 項前段則規定：「犯
     最重本刑為5 年以下有期徒刑以下之刑之罪，而受6 個月
     以下有期徒刑或拘役之宣告者，得以新臺幣1 千元、2 千
     元或3 千元折算1 日，易科罰金。」比較修正前後之易科
     罰金折算標準，以修正前規定較有利，自應適用舊法。
三、核被告丁○○所為，係犯刑法第284 條第2 項前段之業務過
    失傷害罪。按被告丁○○於車禍發生後，在其犯罪尚未被警
    察機關發覺前，打電話向警方報案，並於警員丙○○、甲○○抵達現場尚未得知何人肇事，主動表明其係肇事者，已據
    證人即現場處理員警丙○○、甲○○到院證述明確，符合自
    首之要件，應依修正前刑法第62條前段之規定減輕其刑。爰
    審酌被告丁○○尚無前科紀錄，素行良好，有台灣高等法院
    被告前案紀錄表在卷足憑，對此次車禍之發生，應負全部之
    肇事責任，自車禍發生後迄今，尚未與被害人成立民事和解
    ，被害人傷勢不輕，及被告犯後能自白其有過失等一切情狀
    ，量處如主文所示之刑，並依修正前刑法第41條第1 項前段
    規定，諭知易科罰金之折算標準。
據上論斷，應依刑事訴訟法第273 條之1 第1 項、第299 條第1
項前段，刑法第2 條第1 項、第284 條第2 項前段、修正前刑法
第62條前段、修正前刑法第41條第1 項前段，罰金罰鍰提高標準
條例第1 條前段、修正前同條例第2 條，現行法規所定貨幣單位
折算新台幣條例第2 條，判決如主文。
本案經檢察官蕭慶賢到庭執行職務。
中　　華　　民　　國　　96　　年　　1 　　月　　23　　日
                  刑事第三庭    法　官　柳章峰
以上正本證明與原本無異。
如不服本判決，應於判決送達後10日內向本院提出上訴狀（應抄
附繕本）。告訴人或被害人如對於本判決不服者，應具備理由請
求檢察官上訴，其上訴期間之計算係以檢察官收受判決正本之日
期為準。
                                書記官  陳采瑜
中　　華　　民　　國　　96　　年　　1 　　月　　23　　日
附錄本案論罪科刑法條全文：
中華民國刑法第284條(過失傷害罪)
因過失傷害人者，處6 月以下有期徒刑、拘役或500 元以下罰金
，致重傷者，處1 年以下有期徒刑、拘役或500 元以下罰金。
從事業務之人，因業務上之過失傷害人者，處1 年以下有期徒刑
、拘役或1 千元以下罰金，致重傷者，處3 年以下有期徒刑、拘
役或2 千元以下罰金。
